【裁判字號】    97,訴,886
【裁判日期】    971009
【裁判案由】    菸酒管理法
【裁判全文】
臺北高等行政法院判決
                                     97年度訴字第00886號
                              .
原      告  甲○○
訴訟代理人  蕭明哲  律師
            賴傳智  律師
被      告  宜蘭縣政府
代  表  人  乙○○（縣長）
訴訟代理人  丙○○兼送達代收.
            丁○○
            戊○○
上列當事人間因菸酒管理法事件，原告不服財政部中華民國97年
2 月21日台財訴字第09713001850 號訴願決定，提起行政訴訟。
本院判決如下：
    主  文
原告之訴駁回。
訴訟費用由原告負擔。
    事  實
一、事實概要：
    緣訴外人林永青、陳奕名（原名：陳逸民）及陳仕偉於民國
    （下同）93年10月25日，由陳奕名駕車，將私菸自宜蘭縣壯
    圍鄉○○○路永鎮○○○路段1 只貨櫃中，分2 次搬運至壯
    圍鄉○○村○○路不知情之曾薇綾住處暫放。再由原告與林
    永青及陳奕名，於93年10月27日，將該批私菸載至宜蘭縣員
    山鄉○○路58號原告老家藏放，嗣於94年1 月26日宜蘭縣警
    察局刑警隊肅竊組在上址搜索後，查扣黑大衛杜夫14,000包
    、白大衛杜夫6,000 包、長壽黃硬盒7,500 包，全數合計27
    ,500包，上開查獲扣案之香菸經採樣送新加坡帝國菸草股份
    有限公司台灣分公司、臺灣菸酒股份有限公司臺北菸廠鑑識
    結果係仿冒私菸。宜蘭縣警察局以本案違反菸酒管理法第46
    條第4 項規定，移送臺灣宜蘭地方法院（以下簡稱宜蘭地方
    法院）檢察署偵查，經宜蘭地方法院檢察署檢察官偵查終結
    ，提起公訴，案經宜蘭地方法院第一審判決無罪，宜蘭地方
    法院檢察署檢察官不服判決，提起上訴，又經臺灣高等法院
    維持第一審判決，全案無罪判決確定；惟本案被告認原告共
    同運輸私菸，違反菸酒管理法第6 條、第47條規定，被告乃
    依行政罰法第26條、菸酒管理法第47條規定，處罰鍰新臺幣
    （下同）1,462,500 元。原告不服，提起訴願遭決定駁回，
    遂提起本件行政訴訟。
二、兩造聲明：
    (一)原告聲明求為判決：1.訴願決定及原處分均撤銷。
                        2.訴訟費用由被告負擔。
    (二)被告聲明求為判決：1.駁回原告之訴。
                        2.訴訟費用由原告負擔。
三、兩造之爭點：
    (一)本案爭執點如下：原告有無參與運輸系爭私菸的行為？
    (二)原告主張之理由：
      1.查原告目前於桃園地區從事砂石車駕駛工作，與林永青
        係為國中同學之故，林永青亦知悉原告老家無人居住，
        且原告老家為三合院之老舊房子，平時不曾上鎖。
      2.原告於93年接獲林永青電話，告知其有一批貨物，無處
        堆放，欲將該貨物置放於原告之老家，原告因工作繁忙
        並未詳加詢問存放何種物品，林永青隨即將系爭菸品搬
        進原告之老家，進駐後因該菸品所散發之味道，導致有
        鄰居提醒家母老家似乎有存放菸品…。其後宜蘭縣警察
        局刑警隊肅竊組前往老家搜索後，原告方知林永青所堆
        放之物品係為私菸等情。
      3.按販賣、運輸、轉讓或意圖販賣而陳列私菸、私酒者，
        處新臺幣五萬元以上五十萬元以下罰鍰。但查獲物查獲
        時現值超過新臺幣五十萬元者，處查獲物查獲時現值一
        倍以上五倍以下罰鍰，菸酒管理法第47條定有明文。查
        該法條處罰行為為販賣、運輸、轉讓或意圖販賣而陳列
        私菸等四種行為態樣，而被告行政裁處書係以原告搬運
        私菸，據以認定為共犯，惟原告於本案並非共犯，且對
        於林永青等人所有行為，均毫無所知，從上可由第一審
        審判程序時，承審法官亦曾喚原告之老闆，前來作證，
        證明原告於案發當日確係在桃園地區載運貨物，並未參
        與此案，原告乃係一善意及不知情者，可謂為善意之第
        三人。
      4.次按行政罰法第14條第1 項規定：「故意共同實施違反
        行政法上義務之行為者，依其行為情節之輕重，分別處
        罰之。」此規定所稱之「故意共同實施」，係指違反行
        政法上義務構成要件之事實或結果由二以上行為人故意
        共同完成者而言，不採刑法有關教唆犯、幫助犯之概念
        （見該條規定之立法理由）。是縱謂原告提供存放場所
        之行為，幫助林永青等人堆放系爭私菸，然原告並無共
        同實施菸酒管理法第47條「販賣、運輸、轉讓或意圖販
        賣而陳列私菸」之構成要件行為，亦不得認原告為林永
        清等人犯菸酒管理法第47條違法行為之共犯。
      5.原處分及訴願決定無非係以證人曾薇綾於另案中之證詞
        ，據以認定原告與訴外人林永青、陳奕名、陳仕偉等四
        人，曾於93年10月25日，將系爭私煙自宜蘭縣壯圍鄉○
        ○○路永鎮廟附近1 只貨櫃中，分兩次搬運至不知情之
        曾薇綾住處暫放。嗣再由原告、林永青、陳奕名等三人
        ，於93年10月27日，將系爭私煙運至宜蘭縣員山鄉○○
        路58號原告老家藏放，進而認定原告有共同運輸私煙之
        行為，故依菸酒管理法第47條規定，裁處原告新台幣14
        6 萬2,500 元之罰鍰。然查：
        (1)就原告有無於93年10月25日，將系爭私煙自宜蘭縣壯
          圍鄉○○○路永鎮廟附近1只貨櫃中，分兩次搬運至
          不知情之曾薇綾住處暫放乙節：
          觀諸原告涉嫌菸酒管理法之刑事案件全案卷宗（臺
            灣宜蘭地方法院檢察署94年偵字第2059號、臺灣宜
            蘭地方法院95年度易字第96號刑事判決、臺灣高等
            法院96年度上易字第633 號刑事判決），同案被告
            林永青、陳奕名、陳仕偉等三人無論係於偵查中抑
            或審判中，均一致陳稱原告並未參與該次（93年10
            月25日）之搬運，此有卷內各該次之筆錄可稽，合
            先敘明。
          至於證人曾薇綾就原告有無參與該次（93年10月25
            日）之搬運，其所為之證言先後略為：
            (甲)宜蘭縣警局94年5 月31日第二次調查筆錄（參原
              證二）：「問：經警方提示林永青、陳逸民、陳
              仕偉、甲○○等四人錄影照片，93年10月25日凌
              晨，當時有哪些人在現場？答：林永青、陳逸民
              、陳仕偉等三人都有在現場。問：哪些人參與搬
              運洋煙？答：三人都有下來搬洋煙。」。
            (乙)宜蘭地檢署94年10月20日詢問筆錄（參原證三）
              ：「問：是否認識林永青、陳逸民、陳仕偉、甲
              ○○等四人？答：我認識林永青，其他人我都不
              認識。問：93年10月25日凌晨在我家裡面宜蘭縣
              壯圍鄉○○村○○路68 之1號有看到林永青，共
              有兩台車一台轎車一台貨車四個人，包含林永青
              、陳逸民、陳仕偉及甲○○我在警察局有指認照
              片過。是我哥哥曾國清打電話給我說要借地方給
              林永青放東西，林永青就開貨車以及將紙箱包裝
              一箱一箱的東西搬到我家，運了兩趟大約一百箱
              左右。」。
            (丙)宜蘭地方法院刑事庭95年易字第96號95年12月13
              日審判筆錄（參原證四第8 頁以下）：「審判長
              問證人：與被告林永青等四人有無親屬關係？證
              人曾薇綾答：無。我只認識林永青。檢察官問：
              93年10月25日凌晨有沒有人載菸到你家去？證人
              曾薇綾答：那時候我不知道是香菸因是用紙箱裝
              著，我只認識林永青，不過在庭的陳仕偉、甲○
              ○也有來，當天共有四、五人到我家，其中我只
              認識林永青，當天是颱風天，那個地方是我跟我
              先生及小孩在住。」。
          承上，觀諸前開證人曾薇綾前後三次之陳述，其中
            顯有疑義者為：
            (甲)固證人曾薇綾曾於宜蘭地方法院刑事庭95年12月
              13日審判程序中，當庭指認原告有參與該次（93
              年10月25日）搬運私煙之行為。惟按人之供述經
              常囿於記憶抑或當時環境、情緒、誘導等因素左
              右，常有悖於事實之情發生，此為訴訟中所習見
              。而刑事案件中有關被告之指認，事涉犯罪行為
              人究竟為何人，茲事體大，且攸關被告人權，是
              於指認程序中尤需嚴謹，以免冤抑，是被告或犯
              罪嫌疑人之指認，應為「選擇式」的指認，而非
              單一指認（即「是非式」的指認），指認前應由
              指認人先陳述嫌疑人的特徵，供選擇指認之數人
              在外形上不得有重大之差異，指認前不得有任何
              可能誘導之安排出現，指認前必須告訴指認人：
              「真正的犯罪嫌疑人並不一定存在於被指認人之
              中」等，方符正當法律程序。但查，證人曾薇綾
              於該次審判程序中之指認，毫無遵循前述程序，
              其在心中已然知悉該案被告均列席被告席位，且
              即有可能受到誘導下，所為之指認難免偏頗。而
              原告與另名當事人林永青外貌相似，訴外人曾薇
              陵應係將原告誤認為林永青。況斯時審判程序中
              尚有另一名被告陳奕名並未到場，則證人曾薇綾
              是否誤認原告即為陳奕名亦實有推究之餘地。職
              是，證人曾薇綾於該次所為之指認既已違反正當
              程序於前，自應嚴格檢視其證言之證明力。
            (乙)依證人曾薇綾於宜蘭縣警局94年5月31日第二次
              調查筆錄（原證二）中所言，其經指認照片後，
              明確陳稱93年10月25日係由林永青、陳奕民、陳
              仕偉等三人搬運私煙至其住處。然證人曾薇綾卻
              又於宜蘭地檢署94年10月20日偵查庭中陳稱93年
              10月25日林永青、陳奕民、陳仕偉、甲○○等四
              人均有在場（原證三）。尤有甚者，證人曾薇綾
              於宜蘭地方法院刑事庭95年易字第96號95年12月
              13日審判程序中，竟又謂93年10月25日當天共有
              四、五人到我家云云。職是，本件原告有無於該
              次（93年10月25日）搬運私煙時在場，及當天參
              與搬運之人數究為3 人、4 人抑或5 人等情，證
              人所述已然矛盾，當不足採。
            (丙)再者，證人曾薇綾原先僅有認識林永青一人，故
              於93年10月25 日搬運私煙至其住處之其餘人等
              ，對證人曾薇綾而言即屬陌生面孔，則其嗣後於
              警局及法院之指認，既已距搬運之時久遠，參以
              指認過程草率乙節，則證人之指認錯誤，亦屬可
              能。
        (2)就原告有無於93年10月27日，將系爭私煙自曾薇綾住
          處搬運至原告老家藏放乙節：
          觀諸原告涉嫌菸酒管理法之刑事案件全案卷宗（臺
            灣宜蘭地方法院檢察署94年偵字第2059號、臺灣宜
            蘭地方法院95年度易字第96號刑事判決、臺灣高等
            法院96年度上易字第633 號刑事判決），同案被告
            林永青、陳奕名、陳仕偉等三人無論係於偵查中抑
            或審判中，均一致陳稱原告並未參與該次（93年10
            月27日）之搬運，此有卷內各該次之筆錄可稽，合
            先敘明。
          至於證人曾薇綾就原告有無參與該次（93年10月27
            日）之搬運，其所為之證言先後略為：
            (甲)宜蘭縣警局94年5 月31日第二次調查筆錄（參原
              證二）：「問：93年10月27日當天晚上，誰來把
              洋煙載走？答：有陳奕民、陳仕偉跟另外一個我
              不認識的男子。」。
            (乙)宜蘭地檢署94年10月20日詢問筆錄（參原證三）
              ：「問：何時後運走的？答：在93年10月27日下
              午3點左右，當天來的其中二人或三人，我記不
              太清楚了，但是我記得林永青當天並沒有去。」。
            (丙)宜蘭地方法院刑事庭95年易字第96號95年12月13
              日審判筆錄（參原證四第8 頁以下）：「檢察官
              問：事後是否在93年10月27日由陳逸民、陳仕偉
              到你家將香菸載走？證人曾薇綾答：有二個人來
              載，我不知道他名字，其中有一個是在庭被告（
              指認甲○○）。檢察官問：陳仕偉有無去載？證
              人曾薇綾答：我忘記。我記得是二個人，一個就
              是甲○○。」。
          承上，有關證人曾薇綾指認過程草率之瑕疵已如前
            述。另有疑義者，勾稽比對證人前開證詞，其就當
            天（93年10月27日）前來搬運私煙之人數，忽而謂
            2人、忽而又謂有3人抑或2、3人，則當天在場人數
            究竟為若干，實有疑義。況證人於宜蘭縣警局以照
            片指認時，業已排除當天（93年10月27日）原告有
            在現場（按：證人於宜蘭縣警局之指認，其係陳稱
            93年10月27日在場者為「有陳奕民、陳仕偉跟另外
            一個我不認識的男子」，因當時亦有將原告照片提
            供予證人指認，若證人指認原告於當天亦有在場，
            則筆錄當會記載原告甲○○之姓名，職是，證人所
            謂「另外一個我不認識的男子」，當非係指原告甲
            ○○），詎證人卻於宜蘭地方法院刑事庭95年易字
            第96號95年12月13日審判期日中，於另一被告陳奕
            名未到庭之情況下，驟然指認原告甲○○亦有於當
            天（93年10月27日）搬運時在場，顯然可推知證人
            應係將原告誤認為陳奕名，方導致如此誤會。
        (3)綜上，證人曾薇綾之陳述，其證明力顯有疑義，當無
          可採，是原處分及訴願決定於尚未詳查之際，便驟然
          處原告如此高額罰鍰，令原告受此不明之冤，是懇請
          鈞院鑒核，撤銷原處分及訴願決定，以保原告權益。
      6.行政程序法第36條規定，行政機關應依職權調查證據，
        不受當事人主張之拘束，對當事人有利及不利事項一律
        注意。又原告主張於案發當日確係在桃園地區載運貨物
        ，並未參與此案，此有原告老闆可資證明，被告對此有
        利於原告之證據，自應依職權予以調查，如不予採信，
        亦應詳實說明其理由，以使原告折服。
      7.綜上所陳，原告並無運輸私菸之違章犯行，而被告亦無
        確切證據認定原告涉犯上開犯行，懇請鈞院鑒核，撤銷
        原處分暨訴願決定，以保權益，俾符法治。
    (三)被告主張之理由：
      1.按「一行為同時觸犯刑事法律及行政法上義務規定者，
        依刑事法律處罰之。但其行為應處以其他種類行政罰或
        得沒入之物而未經法院宣告沒收者，亦得裁處之。前項
        行為如經不起訴處分、免訴、不受理、不付審理之裁罰
        確定者，得依違反行政法上義務規定裁處之。」、「故
        意共同實施違反行政法上義務之行為者，依其行為情節
        之輕重，分別處罰之。」為行政罰法第26條、第14條所
        明定，次按「本法所稱私菸、私酒，指未經許可產製或
        輸入之菸酒」、「販賣、運輸、轉讓或意圖販賣而陳列
        私菸、私酒者，處新臺幣5 萬元以上50 萬 元以下罰鍰
        。但查獲物查獲時現值超過新臺幣50萬元者，處查獲物
        查獲時現值1 倍以上5 倍以下罰鍰。」為菸酒管理法第
        6 條、第47條所明定，原告違規事實明確，被告依同法
        第47條規定處以罰鍰146 萬2,500 元整，並無違誤。
      2.查原告涉有運輸私菸情事，違反首揭法令規定之事證明
        確，有臺灣宜蘭地方法院檢察署檢察官起訴書（94年度
        偵字第2059號）及臺灣宜蘭地方法院刑事判決書（95年
        度易字第96號）佐證，按上開起訴書略以：「…被告甲
        ○○陳述，我答應林永青放東西，但不知道他要放甚麼
        ，0000000000是我的行動電話。惟查，證人曾薇綾已證
        稱甲○○有將走私仿冒洋菸搬到壯圍鄉美城村，而且當
        時包裝有一些破損，因為濕掉了，破掉裡面我有看到是
        香菸，可見，被告甲○○已知係來路不明之香菸而參予
        搬運，卻又否認知情，足見其供訴不可信，更見其因心
        虛而有上開辯解…」，次按上開刑事判決書略以：「…
        經查，被告林永青、陳逸民與陳仕偉於93年10月25日某
        時，以被告陳逸民所駕駛貨車，將私菸自宜蘭縣壯圍鄉
        ○○○路永鎮○○○路段1 只貨櫃中，分2 次搬運至壯
        圍鄉○○村○○路不知情之曾薇綾住處暫放。再由被告
        林永青、陳逸民及甲○○，於93年10月27日，將該批私
        菸載至宜蘭縣員山鄉○○路58號被告甲○○老家藏放，
        …是被告林永青、陳逸民、陳仕偉、甲○○確有載運私
        菸之行為，自堪認定…」，是原告共同運輸私菸事實明
        確，惟原告辯稱並未參與此案及不知情者，顯屬事後卸
        責之詞，核不足採。
      3.查原告等人共同運輸私菸，按行政罰法第14條第1 項規
        定：「故意共同實施違反行政法上義務之行為者，依其
        行為情節之輕重，分別處罰之。」，乃原告已知係來路
        不明之香菸而參予搬運，係屬故意共同實施違反行政法
        上義務之行為，已該當行政罰法第14條第1 項規定之構
        成要件。按仿冒私菸在缺乏良好之品管及監控情形下生
        產，其不純正成分易含有害物質，且經由非法途徑運輸
        與未良好場所存放，品質易受潮變，有危害國民健康之
        虞，本件查獲數量高達27,500包，顯見原告等應受責難
        程度及所生影響不可謂不重大。
      4.綜上所述，被告處理全案經過，認事用法洵無違誤，原
        告起訴顯無理由，懇請鈞院判決如訴之聲明。
    理  由
一、按「本法所稱私菸、私酒，指未經許可產製或輸入之菸酒」
    、「販賣、運輸、轉讓或意圖販賣而陳列私菸、私酒者，處
    新臺幣5 萬元以上50萬元以下罰鍰。但查獲物查獲時現值超
    過新臺幣50萬元者，處查獲物查獲時現值1 倍以上5 倍以下
    罰鍰。」菸酒管理法第6 條及第47條分別定有明文。又「故
    意共同實施違反行政法上義務之行為者，依其行為情節之輕
    重，分別處罰之。」、「一行為同時觸犯刑事法律及行政法
    上義務規定者，依刑事法律處罰之。但其行為應處以其他種
    類行政罰或得沒入之物而未經法院宣告沒收者，亦得裁處之
    （第1 項）。前項行為如經不起訴處分、免訴、不受理、不
    付審理之裁罰確定者，得依違反行政法上義務規定裁處之（
    第2 項）。」復為行政罰法第26條及第14條所分別明定。
二、緣訴外人林永青、陳奕名（原名：陳逸民）及陳仕偉於93年
    10月25日，由陳奕名駕車，將私菸自宜蘭縣壯圍鄉○○○路
    永鎮○○○路段1 只貨櫃中，分2 次搬運至壯圍鄉○○村○
    ○路不知情之曾薇綾住處暫放。再由原告與林永青及陳奕名
    ，於93年10月27日，將該批私菸載至宜蘭縣員山鄉○○路58
    號原告老家藏放，嗣於94年1 月26日宜蘭縣警察局刑警隊肅
    竊組在上址搜索後，查扣黑大衛杜夫14,000包、白大衛杜夫
    6,000 包、長壽黃硬盒7,500 包，全數合計27,500包，上開
    查獲扣案之香菸經採樣送新加坡帝國菸草股份有限公司台灣
    分公司、臺灣菸酒股份有限公司臺北菸廠鑑識結果係仿冒私
    菸。宜蘭縣警察局以本案違反菸酒管理法第46條第4 項規定
    ，移送臺灣宜蘭地方法院檢察署偵查，經宜蘭地方法院檢察
    署檢察官偵查終結，提起公訴，案經宜蘭地方法院第一審判
    決無罪，宜蘭地方法院檢察署檢察官不服判決，提起上訴，
    又經臺灣高等法院維持第一審判決，全案無罪判決確定；惟
    被告認原告共同運輸私菸，違反菸酒管理法第6 條、第47條
    規定，乃依行政罰法第26條、菸酒管理法第47條規定，處罰
    鍰1,462,500 元。原告不服，提起訴願遭決定駁回，遂提起
    本件行政訴訟。兩造分別為前揭事實欄所載之陳述，並對於
    下列事項不為爭執：(一)宜蘭縣員山鄉○○路58號是原告的老
    家。(二)94年1 月26日宜蘭縣警察局刑警隊肅竊組至上址屋內
    搜索，查扣了黑大衛杜夫14000 包、白大衛杜夫6000包、長
    壽黃硬盒7500包的私菸。(三)宜蘭地檢署檢察官起訴原告等4
    人輸入私菸的罪嫌，宜蘭地方法院判決無罪，臺灣高等法院
    維持無罪判決確定。(四)被告認定本件原告違規，是依照菸酒
    管理法第47條運輸私菸的規定。而兩造主要爭執點厥為：
    原告有無參與運輸系爭私菸的行為？本院判斷如下。
三、查本件原告與訴外人林永青、陳奕名，共同於93年10月27日
    ，將黑大衛杜夫14,000包、白大衛杜夫6,000 包、長壽黃硬
    盒7,500 包，全數合計27,500包，自宜蘭縣壯圍鄉○○村○
    ○路68-1號訴外人曾薇綾住處，載至宜蘭縣員山鄉○○路58
    號原告老家藏放，嗣於94年1 月26日宜蘭縣警察局刑警隊肅
    竊組在上址搜索後，查扣上開香菸。以及上開查扣之黑大衛
    杜夫、白大衛杜夫及長壽黃硬盒香菸扣案之香菸經採樣分別
    送新加坡帝國菸草股份有限公司台灣分公司、臺灣菸酒股份
    有限公司臺北菸廠鑑識結果，證實均係仿冒私菸等事實，經
    本院向臺灣宜蘭地方法院檢察署調取之96年度執他字第389
    號菸酒管理法全卷，其中宜蘭縣警察局刑案偵查卷宗附有原
    告、訴外人林永青、陳逸民及證人曾薇綾之調查筆錄、搜索
    扣押筆錄、新加坡商帝國菸草股份有限公司台灣分公司94年
    3 月1 日九十四年營字第023 號函影本、臺灣菸酒股份有限
    公司花蓮營業處94年2 月23日臺菸酒花營政字第0940000532
    號函影本在卷可憑。足證原告確有共同運輸私菸之違規行為
    ，宜蘭地院判決亦為相同之認定。而系爭私菸市值為1,462,
    500 元，亦有新加坡帝國煙草股份有限公司台灣分公司97年
    9 月17日97營字第162 號函及臺灣菸酒股份有限公司97年9
    月15日台菸酒通字第0970019966號函附卷可憑（見本院卷第
    80頁及第82頁），從而，被告依菸酒管理法第47條規定裁處
    原告系爭私菸市值1 倍之罰鍰1,462,500 元，並無不合。
四、原告主張其於桃園地區從事砂石車駕駛工作，與林永青係為
    國中同學之故，林永青亦知悉原告老家無人居住，且原告老
    家為三合院之老舊房子，平時不曾上鎖。其於93年接獲林永
    青電話，告知其有一批貨物，無處堆放，欲將該貨物置放於
    原告之老家，原告因工作繁忙並未詳加詢問存放何種物品，
    林永青隨即將系爭菸品搬進原告之老家，進駐後因該菸品所
    散發之味道，導致有鄰居提醒家母老家似乎有存放菸品…。
    其後宜蘭縣警察局刑警隊肅竊組前往老家搜索後，原告方知
    林永青所堆放之物品係為私菸，第一審審判程序時，承審法
    官亦曾傳喚原告之老闆，前來作證，證明原告於案發當日確
    係在桃園地區載運貨物，並未參與此案，縱謂原告提供存放
    場所之行為，幫助林永青等人堆放系爭私菸，然原告並無共
    同運輸之行為云云。但查：林永青於94年3 月1 日警訊時，
    陳稱：「我當時將洋菸55箱放在頭分路58號前面屋簷下用帆
    布蓋住」、「不知道（誰將洋菸搬至屋內藏放）」（見警訊
    卷第2 頁、第3 頁）核與原告於警訊時陳稱：「林永青於93
    年10月左右，有打電話給我說要將東西放在我老家，當時並
    沒有說要放什麼東西。事後有打電話告訴我說已經將東西放
    在裡面並將門上鎖。」等語（見警訊卷第11頁），足證渠等
    對於運輸藏放地點之陳述，顯不一致；惟陳逸民於警訊時陳
    稱：「我和甲○○2 人將洋菸載到甲○○老家位於員山鄉頭
    分村也就是警方查獲地點藏放」（見警訊卷第6 頁）；另證
    人曾薇綾於警訊時陳稱：「93年10月27 日 下午15時左右，
    由當天晚上那二名年輕人來將洋菸載走。」（見警訊卷第14
    頁）、「有陳逸民、陳仕偉跟另外一個我不認識的男子」（
    見警訊卷第17頁）復於檢察官偵查時陳稱：「93年10月25日
    清晨在我家裡面宜蘭縣壯圍鄉○○村○○路68之1 號有看到
    林永青，共有兩台車，一台轎車、一台貨車，4 個人，包含
    林永青、陳逸民、陳仕偉及甲○○，我在警察局有指認照片
    過。」、「有一些破損，因有濕掉了，破掉裡面我有看到是
    香菸」、「破掉的就可以看的到（裡面是洋菸）」（見94
    年偵字第2059號偵查卷第23頁），且於宜蘭地方法院審理時
    ，指認原告參與搬運系爭私菸至其家客廳（見宜蘭地院審理
    卷第82頁），並結證證稱：「我有問，他（指林永青）說是
    香菸。我沒有問他香菸從哪裡來，他也沒有告訴我」、「有
    2 個人來載，我不知道他名字，其中有1 個是在庭被告（指
    認甲○○）」、「我忘記（陳仕偉有無去載），我記得是2
    個人，1 個就是甲○○」（見宜蘭地院審理卷第83頁）。又
    原告請求傳喚之證人游翼澤（原名為游盛吉）於宜蘭地院審
    理時證稱：「經理才知道（93年10月25、27日公司是否派原
    告開於凍車到中南部），但這個經理去年就離職。我們公司
    的出勤紀錄都丟掉了，因為我剛好搬家就把該資料丟掉，我
    是住家兼公司，所以你（指原告）講的派車資料應該是查不
    到」、「我查不到資料（可證明原告在上開時間出勤）」、
    「不清楚（原告有無蹺班紀錄），我很少在公司」等語（見
    宜蘭地院審理卷第89頁），足證原告確有在93年10月27日與
    林永青等人共同至曾薇綾住處搬運系爭私菸，轉運至原告員
    山鄉老家之事實，應堪認定，而原告所提不在場證明亦經其
    請求傳喚之公司老闆結證「不清楚」，而原告與陳逸民、曾
    薇綾素無瓜葛，渠等2 人應無誣陷其參與運輸系爭私菸之理
    。至於林永青所言則係袒護原告之詞，要無疑義。從而，原
    告有認識其所搬運之寄藏香菸係私菸之主觀意思，且有共同
    運輸之客觀行為，被告依菸酒管理法第47條規定，裁處其系
    爭私菸市值1 倍罰鍰，要屬有據。原告本項不在場、未參與
    運輸之主張，顯屬事後諉卸飾詞，洵不足採。
五、原告主張訴願決定書採用宜蘭地檢署起訴書、宜蘭地院判決
    書、曾薇綾證詞據以認定原告有共同實施菸酒管理法第47條
    「運輸」私菸之行為，然查，訴外人曾薇綾證稱：「93年10
    月25日凌晨，林永青有將洋菸載到我家藏放，那天是颱風天
    ，風雨很大，我記得很清楚，貨車載了2 趟，大約有100 箱
    左右，林永青、陳逸民、陳仕偉及甲○○（偵查中指認甲○
    ○）等人都在場，等林永青到我家時才知道他要放洋菸。」
    ，其證詞有指出原告於93年10月25日在場，而宜蘭地院判決
    書判決理由第五條略以：「被告林永青、陳奕名與陳仕偉於
    93年10月25日某時，以被告陳奕名所駕駛之貨車，將私菸自
    宜蘭縣壯圍鄉○○○路永鎮○○○路段1 只貨櫃中，分2 次
    搬運至壯圍鄉○○村○○路不知情之曾薇綾住處暫放。再由
    被告林永青、陳奕名及甲○○，於93年10月27日，將該批私
    菸載至宜蘭縣員山鄉○○路58號甲○○老家藏放。」，該判
    決並無指出原告於93年10月25日在場，而係93年10月27日在
    場，則該二證據已有互相矛盾之處云云。查：綜觀證人曾薇
    綾在警訊、偵查及審理時之證詞，均指稱原告曾參與林永青
    等人運輸系爭私菸至其住處，且從其住處再將系爭私菸搬走
    之情；但宜蘭地院判決綜合該刑案被告及證人之供、證，僅
    認定原告參與運輸者，係93年10月27日自曾薇綾住處將系爭
    私菸運輸至原告老家藏放，而認定原告有共同運輸私菸之行
    為，與本院認定相同，蓋證人既與本件原告素不相識，應無
    誣陷之理，且證人於偵審中所為證述，難免會因詢問設題不
    同，而有些微不一致之回答，從而，對於本件原告有無參與
    運輸系爭私菸之行為，應綜合證人曾薇綾證詞及其他共犯之
    供詞做客觀之認定，證人曾薇綾對於本件原告參與93年10
    月27日自其住處將系爭私菸運走乙節，指證歷歷，要無因其
    他不同時間之證述細節有不一致之處，即執為原告未參與93
    年10月27日參與將私菸自曾薇綾住處運輸至其老家之有利證
    據，原告此項主張，殊不足採。
六、原告訴訟代理人主張刑事偵查中之指認，應為「選擇式」的
    指認，而非單一指認（即「是非式」的指認），指認前應由
    指認人先陳述嫌疑人的特徵，供選擇指認之數人在外形上不
    得有重大之差異，指認前不得有任何可能誘導之安排出現，
    指認前必須告訴指認人：「真正的犯罪嫌疑人並不一定存在
    於被指認人之中」。然訴外人曾薇綾之指認並無遵從上述程
    序，其指認顯然極易發生錯誤，而原告與另名當事人林永青
    外貌相似，訴外人曾薇綾應係將原告誤認為林永青云云。但
    查刑事訴訟法並無如何指認之規定，且證人曾薇綾與原告素
    昧平生，並無怨隙，已據證人曾薇綾屢於警訊、偵查及審理
    中具結作證，當無誣攀之理，從而，宜蘭地院刑事判決及本
    院綜合全卷證、供，並採信曾薇綾之指認及證詞，認定原告
    參與93年10月27日運輸系爭私菸之行為，並無不合。況本件
    原告訴訟代理人並未於刑事案件偵查及審判中擔任原告之辯
    護人，業據其於本院言詞辯論時自承在卷，其所為指認方式
    之主張，殊屬無據。
七、原告主張行政程序法第36條規定，行政機關應依職權調查證
    據，不受當事人主張之拘束，對當事人有利及不利事項一律
    注意。又原告主張於案發當日確係在桃園地區載運貨物，並
    未參與此案，此有原告老闆可資證明，被告對此有利於原告
    之證據，自應依職權予以調查，如不予採信，亦應詳實說明
    其理由，以使原告折服云云。但查原告老闆游翼澤於宜蘭地
    院審理時結證不清楚原告於93年10月25日及27日是否曾由公
    司派車出勤至中南部，已如前述，原告此項主張亦顯不足採
    ，本院亦無再予傳喚之必要。
八、綜合上述，本件原告起訴論旨均不足採，其參與93年10月27
    日自曾薇綾住於宜蘭縣壯圍鄉○○村○○路68之1 號住處將
    系爭私菸運輸至其位於宜蘭縣員山鄉○○路58號老家藏放之
    行為事證明確，被告依菸酒管理法第47條規定，裁處其系爭
    私菸市值1 倍之罰鍰1,462,500 元，並無違誤，訴願決定予
    以維持，亦無不合，原告徒執前詞及一己主觀見解，訴請撤
    銷，為無理由，應予駁回。
九、據上論結，本件原告之訴為無理由，爰依行政訴訟法第98條
    第1 項前段，判決如主文。
中    華    民    國    97    年    10    月     9    日
                     臺北高等行政法院第七庭
                               審判長法  官   林  樹  埔
                                     法  官   林  玫  君
                                     法  官   闕  銘  富
上為正本係照原本作成。
如不服本判決，應於送達後20日內，向本院提出上訴狀並表明上
訴理由，如於本判決宣示後送達前提起上訴者，應於判決送達後
20日內補提上訴理由書（須按他造人數附繕本）。
中    華    民    國    97    年    10    月    14    日
                                     書記官   孫  筱  晴


司法院資訊處製作；財團法人民間司法改革基金會備份。
